臺灣高等法院刑事判決　　　　　　　　93年度上訴字第3470號
　　上　訴　人　臺灣桃園地方法院檢察署檢察官
　　被　　　告　甲○○
上列上訴人因被告妨害自由等案件，不服臺灣桃園地方法院92年
訴字第 1051號，中華民國93年5月27日第一審判決（起訴案號：
臺灣桃園地方法院檢察署91年度偵字第19830號、第19876號），
提起上訴，本院判決如下：
    主  文
上訴駁回。
    理  由
一、公訴意旨略以：被告甲○○因友人黃春桃積欠袁進台新台幣
    （下同）70萬元遲遲未還而遭袁進台之子乙○○前往黃春桃
    進台亦分別欠其本人15萬元及其友陳桂雄85萬元，乃希望以
    轉債方式即改由黃春桃分期攤還陳桂雄解決，而於民國91年
    9 至10月間某日通知陳桂雄與袁進台父子前往其經營位於桃
    園縣蘆竹鄉○○路70號之撞球場商談，惟袁進台僅同意轉債
    20 萬元，不承認其他債務，致未能完全依願轉債，已頗忿
    憤，兼以其後再向乙○○婉言求情仍無效果，竟起意「教訓
    」乙○○，遂於91年10月6日前數日教唆熟知乙○○出入狀
    況之游騰鈺注意其行蹤以伺機下手，迨91年10月6日凌晨1時
    30分許，游騰鈺發現乙○○前往桃園市○○路366號6樓「世
    紀舞廳」並騎車停放附近，迅即電告甲○○上情，經其指示
    下手後即聯絡張永松及真實姓名年籍不詳之綽號「阿村」「
    阿俊」「志明」與另名成年男子會集上址附近等候，是日2
    時10 分許，見乙○○下樓，游騰鈺等6人基於共同妨害自由
    等犯意之聯絡，瞬間齊湧而上，其中游騰鈺、張永松及另2
    名男子均各持疑似手槍1支依序從乙○○之左後腰、胸部、
    右後腰及正前方抵制，雖乙○○極力反抗仍被強押進入張永
    松駕駛所有2N-3979號自用小客車內，隨即該車與另台不詳
    車號之自用小客車在游騰鈺之指揮下前往桃園縣蘆竹鄉桃園
    海洋館附近一處公墓，途中，游騰鈺且電告甲○○稱：「煌
    兄（台語）人已帶到，現在如何處理？」，電話中甲○○指
    示「毆畢放人」後，二車旋至該處公墓前，由游騰鈺以預備
    之黃色膠帶纏捆被壓在地之乙○○手、腳，眾人再分持鐵棍
    、石塊加以毆打，致使受有四肢多處擦傷及左踝骨折傷害，
    毆畢將之載至南崁附近「全家便利商店」前釋放，前後非法
    剝奪乙○○行動自由數小時之久。因認被告涉犯刑法第277
    條第1項及第302條第1項之教唆犯罪嫌。
二、按犯罪事實應依證據認定之，無證據不得認定其犯罪事實，
    又不能證明被告犯罪者，應諭知無罪之判決，刑事訴訟法第
    154條第2項、第301條第1項定有明文。又按事實之認定，應
    憑證據，如未能發現相當證據，或證據不足以證明，自不能
    以推測或擬制之方法，以為裁判基礎；在訴訟上用以證明事
    實之證據，須於通常一般之人均不致於有所懷疑，而得確信
    其為真實之程度者，始得據以為有罪之認定，倘其證明尚未
    達到此一程度，而有合理之懷疑性存在，致使無從為有罪之
    確信時，即應為無罪之判決，最高法院40年臺上字第86號、
    76年台上字第4986號分別著有判例。
三、本件公訴人認被告甲○○涉有教唆傷害及妨害自由等罪行，
    無非係以告訴人乙○○於警詢及偵查時均陳稱渠遭同案被告
    游騰鈺、張永松等人押上車前往桃園縣蘆竹鄉桃園海洋館附
    近一處公墓時，時間約在凌晨2時許，曾聽到被告游騰鈺打
    行動電話給被告甲○○說「煌兄（台語）人已帶到，現在如
    何處理？」等語，並輔以被告甲○○於案發前約1個月間曾
    試圖解決其友人黃春桃、陳桂雄與告訴人乙○○之父親袁進
    台間之債務，惟不被袁進台所接受等情為其論據，而認定被
    告甲○○涉嫌教唆同案被告游騰鈺、張永松及另外3名年籍
    不詳，綽號為「阿村」、「阿俊」、「志明」之成年男子剝
    奪告訴人乙○○行動自由及傷害告訴人乙○○之犯行。訊之
    被告甲○○則堅決否認有何教唆行為，辯稱伊僅係居中協調
    告訴人父親袁進台與伊友人黃春桃間之債務問題，伊沒有必
    要因為他人之債務而教唆同案被告游騰鈺等人對告訴人妨害
    自由並為傷害等行為，且伊當天與郭清輝、趙令都等人在趙
    令都家打牌等語。
四、經查：被告甲○○曾居中試圖協調其友人黃春桃、陳桂雄與
    告訴人父親袁進台間之債務糾紛，而未被袁進台所接受等情
    ，雖經證人黃春桃、陳桂雄及袁進台於偵查中證述綦詳，被
    告甲○○亦不否認有上開情事，惟告訴人乙○○並非本件糾
    紛之債權人抑或債務人，縱被告甲○○因前開調解債務未成
    而惱羞成怒，被告甲○○理應以袁進台為其教唆之攻擊目標
    ，豈會以告訴人乙○○為對象？是尚難以此節遽認被告甲○
    ○有教唆犯罪之動機；再查，被告甲○○於原審審理時自陳
    當天有與被告游騰鈺通電話，但通話時間是在晚上11點多，
    而談話內容是關於店內帳單的事情等語（見原審卷第83頁）
    ，公訴人則以上開陳述與被告游騰鈺於警詢時所述：沒有撥
    打行動電話給甲○○等情相矛盾，而認定被告游騰鈺有包庇
    被告甲○○之嫌，然比對被告游騰鈺於警詢時完整對話應係
    「（問：你們押乙○○上車後，你有無撥打行動電話給甲○
    ○。）沒有。」（見91年度偵字第19830號偵查卷第8頁），
    而告訴人是在凌晨快2點時被強押上車，可見被告游騰鈺所
    稱「押乙○○上車後沒有打電話給甲○○」一節與被告甲○
    ○所稱「在11點多有跟被告游騰鈺通電話講店內帳單」等情
    並無矛盾之處，且證人郭清輝於原審審理時結證稱「當天與
    被告甲○○一起打四色牌時，沒有看到被告甲○○打電話跟
    外面的人聯絡。」等語，被告甲○○辯稱伊並未以電話教唆
    被告游騰鈺妨害自由及傷害等情，尚非虛妄。參以同案被告
    游騰鈺於警訊中供稱，案發當日在好樂迪KTV門口遇見乙○
    ○所使用之車輛，想起以前與乙○○之過節，遂於該處等乙
    ○○等語（見91年度偵字第19830號偵查卷第7頁），而告訴
    人乙○○於本院審理時亦陳稱：「因為之前我曾經帶人去找
    游騰鈺麻煩，我們兩個有互相對罵，我現在想起來，應該與
    甲○○無關，因為我之前與游騰鈺有糾紛等語」 (見本院卷
    第37頁)，可見游騰鈺與乙○○本有宿怨嫌隙，因於案發地
    點巧遇，游騰鈺遂臨時起意對乙○○為傷害及妨害自由等行
    為，則本件對告訴人所為之傷害及妨害自由犯行，應與被告
    無涉，堪可認定。此外，復查無其他積極證據足資證明被告
    有公訴人所指之教唆妨害自由及傷害等犯行，原審法院為被
    告無罪之諭知，核無不合。
五、至公訴人上訴意旨略以：乙○○被押當時清楚聽到同案被告
    游騰鈺有打電話說：「煌兄（台語）人已帶到，現在如何處
    理？」等語，而據原審所引當時與被告甲○○一同玩牌之友
    人趙令都、郭清輝，稱呼其為王董、阿煌，另同案被告張永
    松則稱呼其為煌董（見原審卷第70、75、81頁），僅有同案
    被告游騰鈺稱呼其為煌兄，亦為同案被告游騰鈺所陳明無訛
    （見原審卷第45頁），可見乙○○之說辭，堪以採信。又證
    人郭清輝、趙令都既然未能從頭到尾均在被告甲○○身旁，
    亦未特別記得有無上廁所，怎會知道被告甲○○有沒講電話
    ？被告所舉之證人亦無法為被告有利之認定，前後勾稽，本
    案被告甲○○確有指示游騰鈺等人押人打人情事，應堪認定
    云云。惟被告已堅詞否認於案發當時有接獲同案被告游騰鈺
    所撥打之電話，亦無證據證明被告確有接獲該電話，且告訴
    人亦自承與游騰鈺間有嫌隙，更否認係出於被告之教唆，已
    如前述，堪認本案與被告無涉，上訴非有理由，應予駁回。
六、據上論斷，應依刑事訴訟法第368條，判決如主文。
本案經檢察官王安明到庭執行職務。
中　　華　　民　　國　　94　　年　　3 　　月　　17　　日
                  刑事第十七庭審判長法  官  吳  啟  民
                                    法  官  施  俊  堯
                                    法  官  蘇  隆  惠
以上正本證明與原本無異。
檢察官如不服本判決，應於收受送達後十日內向本院提出上訴書
狀，其未敘述上訴之理由者並得於提起上訴後十日內向本院補提
理由書（均須按他造當事人之人數附繕本）。
                                    書記官  周  素  秋
中　　華　　民　　國　　94　　年　　3 　　月　　17　　日
